【裁判字號】    97,訴,2542
【裁判日期】    980114
【裁判案由】    營利事業所得稅
【裁判全文】
臺北高等行政法院裁定
                                      97年度訴字第2542號
原      告  奇碁實業有限公司
代  表  人  甲○○
被      告  財政部臺北市國稅局
代  表  人  凌忠嫄（局長）住同上
上列當事人間營利事業所得稅事件，原告不服財政部中華民國97
年年8 月4 日台財訴字第09700345230 號訴願決定（案號：第00
000000號）提起行政訴訟，本院裁定如下：
    主  文
原告之訴駁回。
訴訟費用由原告負擔。
    理  由
一、按提起撤銷訴訟，須以經過合法訴願為其前提，其未經過合
    法訴願程序，提起行政訴訟，自非法所許，此觀行政訴訟法
    第4 條第1 項規定甚明。又「原告之訴，有左列各款情形之
    一者，行政法院應以裁定駁回之。但其情形可以補正者，審
    判長應定期間先命補正．．．十起訴不合程式或不備其他要
    件者。」為同法第107 條第1 項第10款所明定。次按「訴願
    之提起，應自行政處分達到或公告期滿之次日起30日內為之
    。」、「訴願事件有左列各款情形之一者，應為不受理之決
    定：．．．二提起訴願逾期法定期間．．．者。」訴願法第
    14條第1 項、第77條第2 款定有明文，是行政處分之相對人
    未於法定救濟期間提起訴願，行政處分即告確定，訴願決定
    機關應為不受理之決定。據此，當事人未經合法訴願程序提
    起撤銷訴訟，即屬不備起訴要件，又不能補正，行政法院應
    以裁定駁回之。
二、本件背景事實：緣原告於民國91年度營利事業所得稅決算申
    報，列報營業收入淨額新臺幣（下同）35,958,623元及課稅
    所得額虧損19,784,811元，經被告所屬中正稽徵所核定營業
    收入淨額35,958,623元及課稅所得額360,000 元，嗣經人檢
    舉查獲漏報營業收入4,758,751 元，重行核定營業收入淨額
    40,717,374元及課稅所得額1,454,513 元，應補稅額275,29
    4 元，並處罰鍰273,600 元。原告不服，申請復查，經被告
    以96年12月3 日財北國稅法一字第0960254788號復查決定書
    （下稱復查決定書）維持原核定，原告猶未甘服，就罰鍰部
    分提起訴願，經遭不受理，遂提起本件行政訴訟。
三、原告起訴意旨略以：被告罰鍰繳款書限繳日期係97年5 月16
    日至97年5 月25日止，其繳款書說明欄內(二)對於罰鍰處分如
    有不服，於繳納期間屆滿之翌日起30日內提出申請，原告於
    97年6 月20日申請訴願並未逾期，且原告僅接獲罰鍰繳款書
    並未有復查決定書。聲明請准撤銷原處分及訴願決定云云。
四、本院查：本件原告收受復查決定書之日期為97年2 月5 日，
    有收件人蓋章欄註明「員工代」，且其上有原告及其代表人
    蓋章簽收印文之復查決定通知書掛號郵件收件回執影本附原
    處分卷可稽，是原告主張未接獲復查決定書云云，自非可採
    。核原告提起訴願之期間自97年2 月6 日起算，計至97年3
    月6 日（星期四）屆滿，惟原告遲至97年6 月20日始提起訴
    願，有訴願書上被告收文日期章戳附訴願卷可稽，是原告提
    起訴願顯已逾30日法定不變期間，自為法所不許。至於原告
    主張罰鍰繳款書之繳納期間至97年5 月25日止，其提起訴願
    並未逾罰鍰繳款書上救濟教示之30日期間云云。惟查被告原
    訂原告繳納罰鍰期間為94年8 月6 日起至94年8 月15日止，
    有違章案件罰鍰繳款書附原處分卷可按，茲因原告申請復查
    ，而經被告以復查決定書為復查駁回之決定，並於該復查決
    定書教示略以，如有不服該復查決定，得於收受該決定之次
    日起30日內，依訴願法第56條第1 項規定繕具訴願書載明相
    關資料，向財政部提起訴願；本件罰鍰俟行政救濟確定後再
    行發單，惟行政救濟前申請先行核發者，依申請辦理等語。
    然原告於收受上開復查決定書之翌日起算30日內，並未提起
    訴願，可見上揭復查決定，因原告未於合法期間提起訴願而
    告確定。被告所屬中正稽徵所乃再行填發違章案件罰鍰繳款
    書，載明延展原告繳納罰鍰期間自97年5 月16日起至97年5
    月25日止，並註明「行救確定」，並於其上註明「對於罰鍰
    處分，如有不服，請於繳納期間屆滿之翌日起30日內，將原
    繳款書或繳納收據影本連同復查申請書向本稽徵機關申請復
    查。（僅適用於未曾復查者）」之救濟教示文字。準此，本
    件復查決定既未經原告於合法訴願期間內提起訴願，且原告
    亦非未曾申請復查者，則原告不得曲解上揭罰鍰繳款書之救
    濟教示文義而認其提起本件訴願為合法。是本件訴願決定以
    訴願逾期，從程序上駁回訴願，於法並無不合。原告提起本
    件訴訟，未經合法訴願程序，揆諸首開說明自屬不合法，應
    以裁定駁回。另原告之訴既不合法，其實體上之主張本院即
    無從審酌，併敘明之。
五、依行政訴訟法第107 條第1 項第10款、第104 條、民事訴訟
    法第95條、第78條，裁定如主文。
中    華    民    國    98    年    1     月    14    日
                   臺北高等行政法院第四庭
                             審判長法  官  鄭小康
                                   法  官  李玉卿
                                   法  官  陳秀
上為正本係照原本作成。
如不服本裁定，應於送達後10日內向本院提出抗告狀（須按他造
人數附繕本）。
中    華    民    國    98    年    1     月    14    日
                                   書記官  楊子鋒


司法院資訊處製作；財團法人民間司法改革基金會備份。
